【裁判字號】    92,聲再,16
【裁判日期】    920828
【裁判案由】    公共危險
【裁判全文】
臺灣高等法院花蓮分院刑事裁定            九十二年度聲再字第一六號
    聲  請  人  臺灣高等法院花蓮分院檢察署檢察官
    受判決人即  甲○○
    被      告
右列聲請人因被告公共危險案件，對於本院九十年度上易字第四十八號中華民國九十
一年十二月十七日第二審確定判決( 起訴案號：臺灣臺東地方法院檢察署九十年度偵
字第一九一七號 )，聲請再審，本院裁定如左：
    主  文
再審之聲請駁回。
    理  由
一、本件再審聲請意旨以：
  (一)、按「無罪．．．之判決確定後，有左列情形之一者，為受判決人之不利益，得
      聲請再審．．．二、．．．發現確實之新證據，足認其有應受有罪或重刑判決
      之犯罪事實者。」刑事訴訟法第四百二十二條第二款定有明文。而「判決以後
      成立之文書，其內容係根據另一證據作成，而該另一證據係成立於事實審法院
      判決之前者，應認為有新證據之存在。」（最高法院七十二年九月十三日七二
      年第十一次刑事庭會議決議參照）查位於台東市○○里○○○路一號之史前文
  化博物館（下稱史前館）展示廳第五展示室之展示櫃於九十年七月二十四日下
      午六時三十八分許突然起火，事後經台東縣政府消防局調查後以（九十）消調
      字第０六一號火災原因調查報告書認定「起火原因研判：現場經勘查展示廳第
      五展示室，南側展示櫃起火處附近，針對起火處之用途及物品配置情形研判，
      各項起火原因中有關炊事不慎、蚊香、化學物品引燃、敬神祭祖、燈燭、機器
      磨損等諸項原因均可加以排除，另比對第六展示室同款式之展示櫃，展示櫃外
      裝設有透明玻璃門（見照片四十五），因此因微小火源（煙蒂）引起火災之可
      能性較小，應可加以排除。剩下照明電器設備故障、電線短路及明火點燃等因
      素，茲分述如后：（１）明火點燃（人為縱火）：經研判起火處於展示廳第五
      展示室南側展示櫃，展示廳內分別設有六具監錄攝影機，監測展示廳內各出入
      口（詳如附件三），十七時休館後並有保全人員負責巡視及監管，經調閱火災
      發生前後監錄系統之錄影帶（錄影帶由台東分局華夏臨時派出所查扣中），第
      五展示室未發現人員進入，另起火處附近經清理亦未發現有易燃性液體潑灑後
      引燃之痕跡，故研判因遭人侵入縱火引起火災之可能性較小。（２）用電不慎
      造成電線短路引燃：經勘查展示廳第五展示室南側文物展示櫃（編號十二Ｅ、
      規格是3M*1M*3M夾板玻璃門）下層電源配線尚保持完整也未發現有短路現象（
      見照片四十六、四十七），以第六展示室同材質、同款式之文物展示櫃勘查（
      見照片四十八），展示櫃天花板上裝設有六盞40W 日光燈照明使用。該展示櫃
      合計使用八盞40W日光燈，電流計算如下：電功率／電壓（ 60*8*2/1108.727A
      ）該回路使用2.0MM 線徑可承受35安培因此並未超過負載（詳如附件四），根
      據第六展示室展示櫃現場照明配線所發現未依據屋內線路裝置規則施工之缺失
      如下：(一)展示櫃內之電線導線連接未依屋內線路裝置規則第十五條規定應使用
      銅套管壓接或壓力接頭連接或連接部分加焊錫（詳如附件五），見照片五十一
      、五十二。(二)展示櫃內之日光燈裝設未依屋內線路裝置規則第一二五條第五款
      及第一二六條規定應將電抗器、電容器、電阻器等分開裝置於金屬箱，且變壓
      器及安定器與易燃物應保持適當距離，該施工人員直接將變壓器及安定器放置
      在夾板上（詳如附件六），見照片五十三、五十四。(三)展示櫃內之電線導線穿
      越木板之電線未依屋內線路裝置規則第七十八條規定，未配管保護絕緣，直接
      將電線穿通合成板並將電線直接敷設在櫥櫃內木板及金屬板上，由於木板孔角
      銳，疊壓之電線外皮可能於施工中受損因此降低電線之絕緣值，由於電線通電
      後電流之溫度將逐漸劣化電線絕緣體（詳如附件七），屋內線路裝置規則第七
      十八條，見照片五十五。綜合以上所述研判此次火災以用電不慎引起火災之可
      能性最大。」（聲證二號），台灣台東地方法院檢察署檢察官遂對承包史前館
      展示工程之前烽營造公司之工務部經理甲○○以九十年度偵字第一九一七號起
      訴書提起公訴（聲證三號），詎台灣台東地方法院以甲○○不熟諳電工為由判
      決甲○○無罪（聲證四號），史前館不服，而聲請台灣台東地方法院檢察署檢
      察官上訴，詎台灣高等法院花蓮分院竟於九十一年十二月十七日以九十一年度
      上易字第四八號判決上訴駁回（聲證五號）。茲因發現左列確實之新證據，足
      認甲○○應受有罪之判決，故聲請再審。
    (1)、台東縣消防局之前開火災原因鑑定報告乃採「可能之火災因素排除法」，而
        據以認定火災之可能原因，依該報告之分析，係將甲○○所負責施工之史前
        館展示工程工地施工瑕疵以外之所有可能發生火災之原因，例如炊事不慎、
        蚊香、化學物品引燃、敬神祭祖、燈燭、機器磨損等諸項原因均予一一調查
        後予以排除，且又將因微小火源（煙蒂）引起火災之可能性排除，復將明火
        點燃（人為縱火）亦排除，因此所餘之可能原因只剩「用電不慎造成電線短
        路引燃」，而經查第五展示室並未發生短路現象，且該局亦分析史前館之用
        電量並未超過法定負荷量，因此史前館之員工顯無用電不慎之問題，而該份
        報告中以相當之篇幅記載前烽公司之施工未依「屋內線路裝置規則」之施作
        ，其記載施工缺失如下：「(一)展示櫃內之電線導線連接未依屋內線路裝置規
        則第十五條規定應使用銅套管壓接或壓力接頭連接或連接部分加焊錫（詳如
        附件五），見照片五十一、五十二。(二)展示櫃內之日光燈裝設未依屋內線路
        裝置規則第一二五條第五款及第一二六條規定應將電抗器、電容器、電阻器
        等分開裝置於金屬箱，且變壓器及安定器與易燃物應保持適當距離，該施工
        人員直接將變壓器及安定器放置在夾板上（詳如附件六），見照片五十三、
        五十四。(三)展示櫃內之電線導線穿越木板之電線未依屋內線路裝置規則第七
        十八條規定，未配管保護絕緣，直接將電線穿通合成板並將電線直接敷設在
        櫥櫃內木板及金屬板上，由於木板孔角銳，疊壓之電線外皮可能於施工中受
        損因此降低電線之絕緣值，由於電線通電後電流之溫度將逐漸劣化電線絕緣
        體（詳如附件七），屋內線路裝置規則第七十八條，見照片五十五。」，因
        此認定火災以用電不慎引起火災之可能性最大。而參以起火之時間，又正為
        前烽公司之工人進場施作之時間，則該份鑑定報告所指之用電不慎，其真意
        究何所指，自有詳加調查之必要，況且依民法第九十八條之規定「解釋意思
        表示應探求當事人之真意，不得拘泥於所用之辭句。」，而最高法院十八年
        上字第一七二七號判例亦揭示「解釋私人之契約應通觀全文，並斟酌立約當
        時之情形，以期不失立約人之真意」，因此  原確定判決之認定顯然不符刑
        事訴訟法第三百七十九條第十款與同法第二條「實施刑事訴訟程序之公務員
        ，就該管案件，應於被告有利及不利之情形，一律注意。」及民法第九十八
        條探求當事人真意之規定。如欲瞭解該份報告中有關「用電不慎」之真意，
        最簡單之方法，即為傳訊台東縣消防局之鑑定人員作證說明，或行文請該局
        就用電不慎一詞為具體之說明。
    (2)、由於原確定判決未查明火災原因之真相，為釐清台東縣消防局前開火災原因
        調查報告書中所示「研判此次火災以用電不慎引起火災之可能性最大」之真
        意，史前館乃於九十二年一月十五日以台史前教字第０九二００００一四六
        號函，請台東縣消防局說明：「貴局有關本館九十年七月二十四日火災之（
        九十）消調字第０六一號火災原因調查報告書中所示「研判此次火災以用電
        不慎引起火災之可能最大」之真意為何？該次火災之原因是否與施工廠商未
        依「屋內線路裝置規則」之施工作業有因果關係？」（聲證六號），嗣史前
        館接獲台東縣消防局之九十二年一月十七日之九十二消調字第０九二０００
        ０四四０號函說明云：「二「用電不慎」一詞泛指使用電氣設備因電氣器具
        故障或配線短路、漏電、電流過載等．．．及其他電氣因素之起火原因。三
        本案貴館展示廳第五展示室南側文物展示櫃（編號十二Ｅ、規格是3M*1M*3M
        夾板玻璃門）中、上層大部分已遭火勢燒失故無法勘查。經調查人員以第六
        展示室同材質、同款式之文物展示櫃比對勘查。根據第六展示室展示櫃現場
        照明設備、電線所發現未依據屋內線路裝置規則施工之缺失如下：(一)展示櫃
        內之電線導線連接未使用銅套管壓接或壓力接頭連接或連接部分加焊錫。屋
        內線路裝置規則第十五條（見火災原因調查報告書照片五十一、五十二）。
        (二)展示櫃內之日光燈並未將電抗器、電容器、電阻器等分開裝置於金屬箱且
        變壓器及安定器與易燃物應保持適當距離。屋內線路裝置規則第一二五條第
        五款及第一二六條（見火災原因調查報告書照片五十三、五十四）。(三)展示
        櫃內之電線導線穿越木板之電線未配管保護絕緣，直接將電線穿通合成板並
        將電線直接敷設在櫥櫃內木板及金屬板上，由於木板孔角銳，疊壓之電線外
        皮可能施工中受損因此降低電線之絕緣值，由於電線通電後電流之溫度將逐
        漸劣化電線絕緣體。屋內線路裝置規則第七十八條（見火災原因調查報告書
        照片五十五）。四綜合以上所述，展示廳第五展示室南側文物展示櫃（編號
        十二Ｅ、規格是3M*1M*3M夾板玻璃門）未依「屋內線路裝置規則」施工之缺
        失不排除引起火災之可能性。」（聲證七號）。由此函可知前烽公司未依「
        屋內線路裝置規則」施工之缺失不排除引起火災之可能性。故原確定判決認
        甲○○無過失，顯然與事實不符。
    (3)、由於台東縣消防局之前開鑑定報告對「用電不慎引起火災之可能性最大」之
        說明仍未盡明確，因此史前館乃於九十二年一月三十日再以台史前館教字第
        ０九二００００三四三號函請台東縣消防局說明「有關本館九十年七月四日
        火災之（九十）消調字第０六一號火災原因調查報告書中所示『研判此次火
        災以用電不慎引起火災之可能性最大』，而史前館當日之用電並未超出規定
        之負荷量，且史前館當時又係由施工廠商進場施工之時間，則該次火災所稱
        『用電不慎』之原因是否與施工廠商未依『屋內線路裝置規則』之施工作業
        有因果關係？」（聲證八號），經該局於九十二年二月十二日以九十二消調
        字第０九二００００六九三號函說明該次火災所稱「用電不慎」之原因是否
        與施工廠商未依「屋內線路裝置規則」之施工作業有無因果關係，其答覆如
        下：「二『用電不慎』一詞泛指使用電器設備因電氣器具故障或配線短路、
        漏電、電流過載、積污導電、半斷線等．．．及其他電氣因素之起火原因。
        三本案  貴館展示廳第五展示室南側文物展示櫃（編號十二Ｅ、規格是3M*1
        M*3M夾板玻璃門）中，上層大部分已遭火勢燒失故無法勘查。經調查人員以
        第六展示室同材質、同款式之文物展示櫃比對勘查。展示櫃天花板上裝設有
        六盞40W日光燈照明使用。該展示櫃合計使用八盞40W日光燈，電流計算如下
        ：電功率／電壓（60*8*2/110 8.727A）該回路使用2.0MM線徑可承受35安培
        因此並未超過負載。另勘查第六展示室展示櫃現場照明設備、配線所發現未
        依據屋內線路裝置規則施工之缺失如下：(一)展示櫃內之電線導線連接未使用
        銅套管壓接或壓力接頭連接或連接部份加焊錫。屋內線路裝置規則第十五條
        （見火災原因調查報告書照片五十一、五十二）。(二)展示櫃內之日光燈並未
        將電抗器、電容器、電阻器等分開裝置於金屬箱且變壓及安定器與易燃物應
        保持適當距離。屋內線路裝置規則第一二五條第五款及第一二六條。（見火
        災原因調查報告書照片五十三、五十四）。(三)展示櫃內之電線導線穿越木板
        之電線未配管保護絕緣，直接將電線穿通合成板並將電線直接敷設在櫥櫃內
        木板及金屬板上，由於木板孔角銳，疊壓之電線外皮可能施工中受損因此降
        低電線之絕緣值，由於電線通電後電流之溫度將逐漸劣化電線絕緣體。屋內
        線路裝置規則第七十八條（見火災原因調查報告書照片五十五）。四綜合以
        上所述，有關「電流過載、積污導電」之起火原因可排除，餘電氣器具故障
        、電線短路、漏電、半斷線等均有引起火災可能性。」（聲證九號）。
    (4)、依聲證九號之說明，既然有關「電流過載、積污導電」之起火原因均可排除
        ，則顯然該次起火與史前館確實無關，則唯剩之起火原因為「電器器具故障
        、電線短路、漏電、半斷線」，而此四因素，均與台東縣政府消防局前開火
        災原因報告中所揭示之前烽公司之施工缺陷有關，再印證前揭聲證七號臺東
        縣消防局綜合結語之說明，則失火之原因何在，實已昭然若揭，確為前烽公
        司施工違反屋內線路裝置規則所致，而甲○○為系爭工地工務部經理，其監
        工不週，致生瑕疵，而引起公共危險，彰彰明甚。因此  鈞院上開判決之認
        事用法，顯然違背證據法則，至為明確。聲請人此次發現之新證據（聲證七
        與聲證九號）係台東縣消防局依據在訴訟中即已存在之證物，即「聲證二號
        台東縣消防局（九十）消調字第０六一號火災原因調查報告書」而製作者，
        故依聲證一號之最高法院刑事庭之決議，應可認為係發現新證據，而由聲證
        七號及聲證九號之新證據，亦可明確證明前烽公司之施工未依「屋內線路裝
        置規則」，並未排除係引起火災之可能性，且起火原因均與史前館無關，而
        係因「電器器具故障、配線短路、漏電、半斷線」等與前烽公司施工之未依
        室內裝置規則（聲證十號）所產生之瑕疵有關，足認甲○○有過失致生公共
        危險，應受有罪之判決，因此顯已符合聲請再審之規定。
    (5)、甲○○任前烽公司工地工務部經理，主持史前館第一期展示製作現場工程
        時，確有施工不良，且怠惰未確實依規範監工與施工，未提出詳細施工細部
        圖以供協力廠商施作及監造單位現場監造、測量之依據之情形，此有史前館
        新發現之九十年六月四日之工務會議紀錄可稽（聲證十一號），在該紀錄中
        已明確記載：「一前次會議決議，依合約15.2條文所述，乙方監造代表未經
        甲方許可不得擅自離開工地，但前烽營造至會議決議後，乙方人員仍未確切
        執行，本館要求自今日起，前烽專任代表，每日上、中、下午須來館簽到，
        並未經許可不得擅自離開，若須離開，必須經由甲方同意並有第二代理人制
        。二前烽至今，展場內未立即派駐監工人員執行監督工作，又經前次會議決
        議，前烽須提送相關人員名單及人數，至今未提送，請立即改進。三有關影
        響工地進度之施工圖不清及五金配件等，請前鋒公司詳列清單，並於每次會
        議中提列說明目前進度。四前烽應儘速整合相關協力廠商（包括排版、絹印
        、玻璃．．．），有關施工尺寸之確認，以利玻璃裁切、木板尺寸確認相關
        工作。五請前烽依合約規定第十六條第二款辦理，工地應派員協助翻譯，以
        利協助外國設計單位現場溝通。六有關南島廳所展示的五艘雅美船及大型木
        雕，為配合現場木作與鐵件的丈量施作，請本處相關人員聯絡研究典藏組，
        辦理提領相關程序，並儘速運抵工地，其相關運抵現場安全與清潔請即刻處
        理。七有關前次會議要求，前烽應於工地出入口處及醒目地點，標示工地安
        全規範及設置施工警示帶，但前烽至今仍未履行，請前烽依合約第三十一條
        第三款規定辦理。八前烽營造應儘速提送最後確認之詳細施工細圖予館方及
        設計單位，以利協力廠商施作與監造單位現場監造、量測之依據，並作為日
        後三方驗收之標準。九前烽應每日呈送施工日報表予館方及設計師簽認，迄
        今前烽仍未依約執行，請立即改進，否則依約辦理。」，由此份在火災之前
        所製作，而前烽公司即係由甲○○代表參加之工務會議紀錄之內容，足見甲
        ○○所監工之前烽公司之施工確實極為鬆散，且未依約辦理前烽公司應盡之
        義務，因此前烽公司之人員未依室內裝置規則施工，亦未提出詳細施工細部
        圖，卒使計單位無法監督，並因而導致諸多施工缺失而失火，甲○○顯有過
        失。而此份聲證十一號之工務會議紀錄亦為先前訴訟中即已存在，而此次始
        發現之新證據，其內容亦足以證明甲○○確有過失，未戮力補救施工缺陷，
        致生公共危險，因此自亦可作為聲請再審之證據與理由。
    (6)、另依史前館近日所發現之新證據，即承包史前館之展示區裝修工程之廠商芳
        源號營造股份有限公司（下稱芳源號）與後續承包商，即前烽營造工程股份
        有限公司（下稱前烽公司）於九十年五月十八日所簽之「一期展示區各工項
  點交之協議書」（聲證十二號）之約定，芳源號為因應前烽公司後續承包工
        程之施工需求，而將第一期展示區相關工程項目立即點交前烽公司，前烽公
        司對接收之工程項目設備有管理及維護之義務，而其點交之工程項目與設備
        之第(一)項即「電氣管、線、配電箱、燈具及軌道設備。」，由此足見前烽公
        司對第一期展示工程（即此次失火之部分）之電氣管、線、配電箱、燈具及
        軌道，不論是前烽公司自己施作者（即台東縣消防局火災原因鑑定報告中所
        指出之有未依室內線路裝置規則之瑕疵部分），抑或為芳源號施作部分（此
        部分未發現有瑕疵），均有管理及維護之義務，而在起火之時，芳源號之上
        開設備及前烽公司自己施工之第五展示室之各項電氣管、線等之一切設備均
        尚未經驗收，因此均仍屬前烽公司管理、維護之職責期間，更何況起火之時
        間又係史前館之下班期間，且為前烽公司入場夜間施工之期間，則前烽公司
        更應負各項用電之管理維護之責，因此在前烽公司施工期間發生火災，前烽
        公司及被告豈可推卸責任？因此原確定判決認定不能令甲○○負用電不慎之
        責任，顯然與事實及證據不符，而本件聲證十二號之新證據，則當時對展廳
        電氣設備管理維護責任確屬前烽公司，亦即應由甲○○負責管理維護，已可
        具體證明之，足以證明甲○○確有過失，而應對史前館發生之火災負公共危
        險之責任。
    (7)、依史前館近日所發現之另份新證據，即史前館之另家承包商展良工程有限公
        司（下稱展良公司）於九十年五月二十一日與前烽公司就展良公司負責之水
        電、消防、弱電設備之點交紀錄（聲證十三號），亦已顯示展良公司已將其
        施作完成之水電、消防、弱電設備均已施作測試完成，並於現場點交前烽公
        司無誤，且表明如有損壞由前烽公司負責，則一切用電之責任自然歸前烽公
        司，因此前烽公司對用電不慎，顯不得推卸責任。
    (8)、原確定判決雖提及「證人即史前館保全人員陳雅玲於警訊時證稱『我當時正
        在值班，大約十八時三十八分左右，聞到燒焦味道．．．，當時我們打開消
        防栓，結果裡面沒有水帶，然後我立即按下火警警鈴，便立刻前往滅火器放
        置的箱子，結果打開箱子也發現沒有滅火器』等語，核與證人顧汀立於警訊
        中所證『當時我在自然史發展區施工．．．，當我過去看時，發現角落展示
    櫃下方已著火，但火勢還很小，我們出去找滅火器，但滅火器箱內均無滅火
        器，消防栓箱內亦無水帶所以無法實施滅火』，及於本院審理時所稱『當時
        只有看到水箱，沒有水帶，也沒有滅火器』『（你看到的時候，火勢如何？
        ）它的高度約只有十幾公分，火勢還很小』等語，均相符合。史前館於開館
        試營運時，因未依消防法之規定設置消防設備，致起火之初火勢尚小時失去
        滅火之先機，而釀成火災。準此，史前館內展示物品等之燒燬，亦難令被告
        負失火之責任。」云云，惟依前開聲證十三號之展良公司與前烽公司之點交
        紀錄已明示「其消防箱不含水帶，瞄子及滅火器箱不含滅火器」，因此，此
        等問題前烽公司在點收時即已知悉，而前烽公司既然進場施工，則依聲證十
        號之內政部所公佈之建築物室內裝修管理辦法第二十條規定前烽公司在申請
        室內裝修時，即應提出室內裝修圖說，並應載明裝修樓層之防火避難設施、
        消防設備、防火區劃，第二十五條規定室內裝修不得妨害或破壞消防設備，
        且應依消防法規辦理，第二十七條規定室內裝修業者，應依核定之裝修圖說
        施工，第二十九條亦規定室內裝修涉及消防設備者，應由消防主管機關於核
        發室內裝修合格證明前完成消防設備竣工查驗，由此等規定及聲證十三號之
        點交紀錄，足見前烽公司於點收時既已瞭解展良公司點交之消防箱不含水帶
        、瞄子及滅火器箱不含滅火器，則其於進場施工時，更應依合約第三十一條
        之規定自備滅火器等消防器材，以符建築物室內裝修管理辦法之規定，茲前
        烽公司竟未備置此等施工中之滅火器，顯有重大違失，而甲○○為前烽公司
        有關史前館展示工程之工地經理，何能不負過失致生公共危險之責？
  (二)、綜上所述，原確定判決雖認定無法證明前烽公司對火災有因果關係，且認為史
      前館對火災之擴大有關聯，惟本件火災起火點第五展示室之展示櫃及電線等為
      前烽公司施作者，而由前開新證據聲證七號及聲證九號之台東縣消防局之函件
      ，仍一再強調前烽公司施工之瑕疵，並未排除前烽公司未依屋內線路裝置規則
      施工之瑕疵，所可能引發起火之因素。且聲證九號所提之引起火災可能性之「
      電氣器具故障、配線短路、漏電、半斷線等」，一般而言，在工程尚未經驗收
      之前，應屬承包商前烽公司施工應負責之範圍；況起火當時，又正是前烽公司
進場施工及用電之時間，故前烽公司與火災並非無因果關係。至於展良公司雖
      有消防栓沒有水帶，裝滅火器箱子也無放置滅火器之情事，惟依新證據聲證十
      三號之點交紀錄，展良公司點交水電、消防設備給前烽公司時，即已註明「其
      消防箱不含水帶、瞄子及滅火器箱不含滅火器」，是當時「消防箱不含水帶、
      瞄子及滅火器箱不含滅火器」既為前烽公司所明知，而依聲證十號之工程合約
      第三十一．四條之規定，前烽公司對「工地設備、人員及安衛教育等，應求齊
      全，諸如．．．施工防護、消防警報設備．．．等一切工地或現場所需，均應
      有充分之作業規定與設備。」則前烽公司在施工時，未依約自備消防滅火設備
      ，似亦不能卸免其責，而由新證據聲證十二號及聲證十三號，亦可知火災發生
      之前，史前館之其他工程承包商之水電消防設備均已由前烽公司點收保管，參
      以聲證七號及聲證九號之說明前烽公司對火災之發生，顯有可歸責之因素，而
      甲○○為該工地之工務部經理，工地會議均為其代表前烽公司參加者，參以新
      證據聲證十一號之工地會議紀錄之記載，前烽公司之施工確有怠忽之處，而其
      有關電線等之裝置既有眾多違規疏失之處，甲○○顯難辭其過失致生火災之責
      任。是以原確定判決尚有未當，爰檢附如附表之證據聲請再審，請裁定准予再
      審，藉資釐清火災原因真象等語。
二、經查聲請人所憑以聲請之新證據即台東縣消防局九十二消調字第０九二００００
    四四０號及同年消調字第０九二００００六九三號兩函，上開函件固係根據台東
    縣消防局（九十）消調字第０六一號火災原因調查報告書之內容所作之闡述，但
    究其內容均不外展示櫃內之電線導線連接未依屋內線路裝置規則第十五條規定應
    使用銅套管壓接或壓力接頭連接或連接部分加焊錫。櫃內之日光燈裝設未依屋內
    線路裝置規則第一二五條第五款及第一二六條規定應將電抗器、電容器、電阻器
    等分開裝置於金屬箱，且變壓器及安定器與易燃物應保持適當距離，該施工人員
    直接將變壓器及安定器放置在夾板上，展示櫃內之電線導線穿越木板之電線未依
    屋內線路裝置規則第七十八條規定，未配管保護絕緣，直接將電線穿通合成板並
    將電線直接敷設在樹櫃內木板及金屬板上，由於木板孔角銳、疊壓之電線外皮可
    能於施工中受損因此降低電線之絕緣值，由於電線通電後電流之溫度將逐漸劣化
    電線絕緣體，因此判斷此次火災以用電不慎引起火災之可能性最大。而「用電不
    慎」一詞泛指使用電氣設備因電氣器具故障或配線短路、漏電、電流過載積污導
    電、半斷線等．．．及其他電氣因素之起火原因，其內容均與火災原因調查報告
    書內起火原因研討之內容相同，上開判決後，台東縣消防局就本次火災之原因所
    作之兩次闡述，自難認係新證據。聲請人所引最高法院七十二年第十一次刑事庭
    會議決議，與本件不同，其據該決議聲請再審，自屬誤會。至於其他所謂之新證
    據，均涉及本件系爭工程有無完成驗收之程序，因系爭工程並未由史前館完成驗
    收，雖然已由負責施工之展良公司點交予前烽公司，但史前館未經驗收，即提前
    試營運，上開證據，尚難認為足認被告有應受有罪判決之犯罪事實。本件再審之
    聲請，即屬無理由，應予駁回。
據上論斷：應依刑事訴訟法第四百三十四條第一項裁定如主文。
中      華      民      國      九十二    年     八     月    二十八    日
                                    審判長法官  謝  志  揚
                                          法官  陳  淑  媛
                                          法官  莊  謙  崇
右正本證明與原本無異。
本件不得抗告。
                                        書記官  林  明  智
中      華      民      國      九十二    年     八     月    二十九    日
附表
聲證一號：最高法院七二年第十一次刑庭會議決議影本一份。
聲證二號：台東縣消防局（九十）消調字第０六一號火災原因調查報告書影本一份。
聲證三號：台灣台東地檢署九十年度偵字第一九一七號起訴書影本一份。
聲證四號：台灣台東地方法院九十年易字第三七四號刑事判決書影本一份。
聲證五號：台灣高等法院花蓮分院九十年度上易字第四八號刑事判決書影本一份。
聲證六號：史前館台史前館教字第０九二００００一四六號函影本一份。
聲證七號：台東縣消防局九十二消調字第０九二００００四四０號函影本一份。
聲證八號：史前館九十二年一月三十日（九十）台史前教字第０九二００００三四三
          號函影本一份。
聲證九號：台東縣消防局九十二年二月十二日九二消調字第０九二００００六九三號
          函影本一份。
聲證十號：室內裝修管理辦法影本一份、屋內線路裝置規則節本影本一份、工程合約
          節本影本一份。
聲證十一號：史前館九十年六月四日之工務會議紀錄影本一份。
聲證十二號：前烽公司與芳源號之「一期展示區各工項點交之協議書」影本一份。
聲證十三號：前烽公司與展良公司之點交紀錄影本一份。


司法院資訊處製作；財團法人民間司法改革基金會備份。
